【裁判字號】    96,易,1271
【裁判日期】    970325
【裁判案由】    傷害等
【裁判全文】
臺灣臺南地方法院刑事判決              96年度易字第1271號
公  訴  人  臺灣臺南地方法院檢察署檢察官
被      告  甲○○
上列被告因傷害等案件，經檢察官提起公訴（96年度偵字第2919號）
，本院判決如下：
    主  文
甲○○無罪。
    理  由
一、公訴意旨略以：甲○○於民國95年12月29日11時許，在位於
    臺南縣永康市○○○路52巷68弄2號「財團法人奇美醫院永
    康院區」旁，基於傷害犯意，持塑膠棍棒毆打乙○○左臂及
    右腳，致乙○○受有左背部肩胛骨挫傷瘀腫（3×4cm）、右
    手肘部瘀腫（1.5×1cm）及右膝部輕度瘀腫（2×2.5cm）等
    傷害；嗣乙○○隨即撥打電話向戊○○求援之際，甲○○又
    基於恐嚇危安之犯意，向乙○○嚇稱「打死你，打死你，看
    你還敢不敢再告我」等語，致使乙○○心生畏懼，致生危害
    於安全。待戊○○接獲電話隨即到場並將甲○○手中棍棒搶
    下，甲○○見狀另基於恐嚇危安之犯意，向乙○○、戊○○
    2人嚇稱「要找人把你們做掉，讓你們死的很難看」等語，
    致使乙○○、戊○○心生畏懼，致生危害於安全，因認被告
    就犯罪事實所為，係犯刑法第277 條第1 項之傷害罪、第30
    5 條之恐嚇危害安全罪嫌。
二、按犯罪事實應依證據認定之，無證據不得認定其犯罪事實，
    刑事訴訟法第154條第2項定有明文。次按認定不利於被告之
    事實，須依積極證據，苟積極證據不足為不利於被告事實之
    認定，即應為有利於被告之認定，更不必有何有利之證據；
    且刑事訴訟法上所謂認定犯罪事實之證據，係指足以認定被
    告確有犯罪之積極證據而言，該項證據自需適合於被告犯罪
    事實之認定，始得採為斷罪資料；如未能發現相當證據，或
    證據不足以證明，自不能以推測或擬制之方法，以為裁判之
    基礎；又刑事訴訟法第161條第1項規定檢察官就被告犯罪事
    實，應負舉證責任，並指出證明之方法，故檢察官對於起訴
    之犯罪事實，應負提出證據及說服之實質舉證責任，倘其所
    提出之證據，不足為被告有罪之積極證明，或其闡明之證明
    方法，無從說服法官以形成被告有罪之心證，基於無罪推定
    之原則，自應為被告無罪判決之諭知，此有最高法院30年上
    字第816號、29年上字第3150號及92年台上字第128號等判例
    意旨可資參照。
三、本件公訴人認被告涉犯傷害及恐嚇罪嫌，雖以：告訴人乙○○之指述、證人戊○○之證述、銘生慢性復健醫院診斷證明
    書及測謊鑑定報告書為其論據。惟被告堅詞否認毆打告訴人
    乙○○或對乙○○、戊○○有言語恐嚇行為，並辯稱：伊當
    天都在奇美醫院看護病患，沒有離開病房，伊有證人可以證
    明，也願意進行測謊等語。是本件爭點在於：被告有無毆打
    告訴人乙○○？對乙○○恐嚇稱「打死你，打死你，看你還
    敢不敢再告我」等語？及對乙○○、戊○○二人恐嚇稱「要
    找人把你們做掉，讓你們死的很難看」等事實？經查：
  (一)關於被告被訴傷害及恐嚇乙○○罪嫌部分：
  1.查告訴人於偵查中固證稱：95年12月29日上午11時許在永康
    市奇美醫院行政大樓附近小巷內，遭被告以塑膠管毆打左肩
    、右手及右腳等語。然經檢察官訊問遭被告毆打之原因，告
    訴人卻答稱：因為其在96年1月9日96偵字第124號恐嚇案件
    ，到庭應訊，所以打我等語。以告訴人遭被告毆打時間在前
    ，出庭應訊時間在後，被告自無可能因為告訴人出庭應訊，
    出於報復原因而毆打告訴人，告訴人所述顯然矛盾。另據告
    訴人於本院審理時證稱：我在案發之前沒有看過被告，也不
    認識她，是在95年12月29日前往奇美醫院發名片才知道這個
    人。當天早上11點左右我去奇美醫院急診室那棟大樓的10樓
    發名片的時候，在10樓63號病房遇到被告，我很害怕，因為
    她恐嚇我，我就趕快跑，坐電梯下樓，但她一直追。我們搭
    同一台電梯下樓，電梯裡面當時人很多，出電梯之後我就趕
    快跑，但被告一直追等語。核與被告陳稱其根本不認識告訴
    人之語相符。則被告及告訴人既互不認識，又無仇隙，被告
    為神智正常之人，豈會因見告訴人發放名片，即出言恐嚇，
    並在後追打告訴人之可能。
  2.再者，奇美醫院為台南縣地區大型教學醫院，每日進出人數
    頻繁，出入口均設有保全及義工人員，告訴人當日果有遭告
    訴人恐嚇及在後追蹤，衡情應向駐衛警、義工或旁人請求協
    助，要求報警處理，或停留於公共場所，使被告不敢輕舉妄
    動，但告訴人於本院詰問時均答稱未有上開自救行為，且自
    述當時逃往巷弄內等情觀之，行徑顯有違常情。另被告果在
    奇美醫院急診大樓旁之巷內持塑膠棒毆打告訴人，以該巷弄
    附近為密集商業區，多半販售醫療用品或餐飲，當時又接近
    中午用餐時間，出入者必然眾多，見狀縱未出面制止，應會
    報警處理才是，但經本院向轄區所屬警察機關查詢，並無當
    日接獲民眾報案之相關紀錄。
  3.雖告訴人另提出銘生慢性復健醫院出具之診斷證明書乙紙，
    證明其受有左背部肩胛骨挫傷瘀腫、右手肘部瘀腫及右膝部
    輕度瘀腫等傷害。但依該診斷證明書所載，告訴人就診時間
    為95年12月30日，距離自述遭毆打時間已間隔一日。且告訴
    人當日如於奇美醫院旁之巷弄內遭被告毆打，卻不直接前往
    奇美醫院急診部求診，反而捨近就遠，遲至翌日始前往位於
    台南縣關廟鄉之銘生慢性復健醫院求診，亦有違常情。因此
    ，告訴人證稱遭被告恐嚇及毆打乙情，有縱多疑點，未能遽
    予採信。
  4.又經本院行隔離訊問後，告訴人證稱：我當時一邊跑一邊打
    手機給戊○○，被告就用類似塑膠管子的東西從我後面打過
    來，我會害怕，結果就打到我的背部，我轉身的時候，因為
    我要阻擋，被告就打到我的手肘，膝部的傷是亦是遭被告打
    我的，被告大概打了我五、六下，我當時並沒有跌在地上。
    後來戊○○趕到，把塑膠管子搶下來等語。惟證人戊○○卻
    證稱：我趕到時，看到乙○○跌在地下，被告在打乙○○，
    我就把被告推開，把她手上的塑膠管搶下來等語。顯見，告
    訴人及證人戊○○對於告訴人當時遭毆打之情狀，陳述有不
    一致之處。且以證人蕭丁貴與被告間有同業競爭關係，關係
    不睦，證人蕭丁貴果於當日見被告毆打告訴人，並搶下被告
    手上之塑膠棒，在人證物證俱全情形下，理應先陪同乙○○
    前往奇美醫院就診，再偕同乙○○前往警察機關報告，並將
    塑膠棒交予警察處理。何以均不為，反將塑膠棒任意拋棄，
    遲於翌日始偕同乙○○前往台南縣關廟鄉之銘生醫院就診，
    均有違常理，本院亦難採信證人戊○○之證述為真正。
  5.況據證人丙○○○到庭證稱：伊於95年12月29日當天在奇美
    醫院看護病人，我是在609號房。（當天被告是否也有在奇
    美醫院？）有，但我不知道她在幾樓，她也是在看護病人。
    （問：你當天早上是否有去找被告？）不是早上，是在中午
    的時候，她請我去買東西，是要我去買粥給她的病人吃。（
    問：為何被告自己不去買？）因為她自己懶得出去，所以我
    幾乎每天都會幫她買東西。（問：你是否都是直接去病房找
    被告？）是的，我大概都在被告看護的病房停留十分鐘左右
    。（問：你買完粥後，有沒有看到被告在病房內？）她都在
    病房內沒有離開等語。由證人丙○○○之證詞，其於接近中
    午用餐時刻，曾先前往被告看護之病房尋找被告，並將被告
    委由其購買之餐點送至被告看護之病房內，證人二度前往被
    告看護病房之時間，適巧為案發時間，且均見被告人在病房
    內，顯屬有利於被告不在案發現場之證據。
  6.及公訴人提出之測謊鑑定報告書雖顯示被告對於有無拿塑膠
    管毆打告訴人及以言語恐嚇告訴人等問題，呈情緒波動之不
    實反應，研判有說謊。但該該份測謊鑑定報告同時亦記載被
    告對於「95年12月29日11時在奇美醫院照顧病患未離開」之
    問題，無法研判有無說謊，顯有利於被告。且被告於測謊前
    曾主動告知有高血壓及心臟病，堅持要測謊（參見測謊同意
    書），嗣後於本院審理時提出其自93年12月21日即因高血壓
    、心臟肥大、糖尿病及高血脂症前往郭綜合醫院就診之診斷
    證明書供參。茲因測謊鑑定，係依人類若刻意隱瞞事實時，
    會產生微妙之心理變化，如憂憂慮、緊張、恐懼、不安等現
    象，而因身體內部之心理變化，身體外部之生理狀況亦隨之
    發生變化，例如血液循環加速、心跳加快、聲音降低、大量
    流汗等，再藉由科學儀器記錄受測者對於待證事實、相關或
    無關問題於回答時之細微生理變化，並進行判定。是以，被
    告既有高血壓、心臟肥大、糖尿病及高血脂症等疾病，已足
    影響測謊之正確性，不適於進行測謊行為，本院亦難因上開
    測謊鑑定結果而認被告有毆打或恐嚇告訴人乙○○之事實。
  7.綜上調查，本件案發當時，被告與告訴人乙○○互不認識，
    並無仇隙，被告並無毆打告訴人之動機存在。另告訴人陳述
    遭被告毆打、恐嚇經過，有多處違背常情之處，部分細節亦
    與證人戊○○所述內容不符。且告訴人提出之診斷明書，雖
    可證明受有傷害，但其就診時間並非案發當日。告訴人所述
    遭毆打之塑膠棍棒，並未扣案。及測謊鑑定報告，全非不利
    於被告，及依被告之身體狀況，不適於進行測謊鑑定等情，
    難認被告有公訴所指之恐嚇及傷害犯行存在，應為被告無罪
    之諭知。
  (二)關於被告被訴恐嚇乙○○、戊○○二人罪嫌部分：
  1.被害人乙○○、戊○○雖同證稱：戊○○接獲乙○○的電話
    隨即到場，將被告手中棍棒搶下，被告見狀向伊二人恐嚇稱
    「要找人把你們做掉，讓你們死的很難看」等語，致使二人
    感到害怕云云。惟查本件被告被訴恐嚇犯行，除被害人片面
    指述外，並無其他證據足資證明。且據被告指稱：其與戊○○間因同業競爭，曾有不愉快之經驗，乙○○亦曾對伊提出
    恐嚇告訴，但為不起訴處分（卷附96偵字第124號不起訴處
    分書參見），則戊○○及乙○○二人之證述是否可信，均有
    疑問。況經本院上開調查之結果，已認被告並無毆打及恐嚇
    乙○○之事實，被告自無可能於毆打及恐嚇乙○○後，再對
    乙○○及戊○○為言語恐嚇行為。準此，本件公訴人所舉證
    據方法，亦無法證明被告有恐嚇戊○○及乙○○之行為，此
    外，復查無其他積極證據足資認定被告有恐嚇犯行，自不能
    證明被告犯罪，應為被告無罪之諭知。
四、據上論斷，應依刑事訴訟法第301條第1項，判決如主文。
本案經檢察官丁○○到庭執行職務。
中    華    民    國    97    年    3     月    25    日
                  刑事第四庭    法  官  許蕙蘭
以上正本證明與原本無異
如不服本判決應於收受本判後10日內向本院提出上訴書狀，並應
敘述具體理由。如未敘述上訴理由者，應於上訴期間屆滿後20日
內向本院補提理由書狀（均須按他造當事人之人數附繕本）「切
勿逕送上級法院」。
                                書記官  郭勝華
中    華    民    國    97    年    3     月    25    日


司法院資訊處製作；財團法人民間司法改革基金會備份。
